【裁判字號】    97,重訴,16
【裁判日期】    971118
【裁判案由】    損害賠償
【裁判全文】
臺灣高等法院高雄分院民事判決          97年度重訴字第16號
原      告  乙○○
被      告  甲○○
                      （現
上列當事人間因請求侵權行為損害賠償事件，經刑事庭移送前來
，本院於民國97年11月4 日言詞辯論終結，判決如下︰
    主  文
被告應給付原告新臺幣參佰壹拾伍萬元及自民國九十七年八月八
日起至清償日止，按年息百分之五計算之利息。
原告其餘之訴駁回。
訴訟費用由被告負擔二分之一，餘由原告負擔。
本判決第一項，於原告以新臺幣壹佰壹拾萬元供擔保後，得假執
行。
原告其餘假執行之聲請駁回。
    事 實 及 理 由
一、原告主張：被告甲○○於96年6 月3 日凌晨2 至5 時許，意
    圖為自己不法之所有，在伊位於高雄市前鎮區○○○路569
    號之住處，以不詳方法，破壞1 樓鑲在玻璃門內之門鎖及門
    縫後，侵入該各樓層均相通住宅之1 樓竊取伊所有收銀機內
    硬幣新台幣（下同）400 元，隨後即進入地下室，竊取伊所
    有之玉石翡翠一批，得手後隨即離去；嗣於96年7 月15、16
    日某時許，在高雄市○○區○○路51號7 樓之訴外人侯際鈞
    租屋處，將上開竊得之玉石翡翠其中一部分，交予侯際鈞鑑
    定（侯際鈞另經檢察官為不起訴處分）；俟侯際鈞將上開玉
    石翡翠委請不知情之友人陳綺汶於96年7 月22日凌晨1 時許
    ，轉交伊鑑定該玉石翡翠之價值時，經伊發現該玉石翡翠為
    伊所失竊，旋報警處理。被告上開罪行，業據本院以97年度
    上易字第463 號刑事判決論處竊盜罪有期徒刑1 年6 月確定
    在案。伊自得依侵權行為之法律關係，請求被告賠償該玉石
    翡翠之價值732 萬5,000 元本息等情。其訴之聲明求為判決
    ：(一)被告應給付原告732 萬5,000 元，及自刑事附帶民事訴
    訟起訴狀繕本送達翌日起至清償日止，按年息百分之五計算
    之利息。(二)訴訟費用由被告負擔。(三)願供擔保，請准宣告假
    執行。
二、被告則以：對刑事判決確定無意見，但伊未竊取原告之玉石
    翡翠，伊取得之經警扣案之玉石翡翠，係一叫阿明之朋友給
    伊的，伊無法賠償等語。其答辯聲明：原告之訴駁回。
三、原告主張前開被告於上開時地侵入其住處，竊取其所有現金
    及玉石翡翠一批，得手後將其中一部分玉石翡翠委託鑑定而
    輾轉請其鑑定時，經其發現而報警查獲，被告犯竊盜罪業經
    法院判處有期徒刑確定等事實，為被告訴不爭執，並有本院
    97年度上易字第463 號及臺灣高雄地方法院96年度易字第35
    40號刑事判決附卷可稽，足認為真實。被告雖否認有於上開
    時間侵入原告家中偷竊玉石翡翠之行為，辯稱：伊會取得扣
    案原告所有之玉石翡翠，係伊朋友綽號「阿明」者給伊的云
    云。經本院調閱上開刑事案卷，被告在刑案審理時亦辯稱扣
    案之玉石翡翠係綽號「阿明」者給伊的之語。惟查，被告及
    訴外人侯際鈞於96年7 月22日，分別在高雄市○○路33巷2
    號及高雄市○○路51號7 樓其等住處，遭查獲玉石、翡翠1
    批及2 小包等物，而該等玉石及翡翠，原係被告持有，及該
    等物品為原告乙○○所有等情，有卷附自願性同意搜索筆錄
    、高雄市政府警察局前鎮分局搜索扣押筆錄、扣押物品目錄
    表各2 份及贓物認領保管單1 份等附卷可稽（見臺灣高雄地
    方法院檢察署96年度偵字第21123 號卷第17～29頁）；而原
    告位在高雄市前鎮區○○○路569 號住處，於96年6 月3 日
    凌晨，確有遭人破壞1 樓門戶並進入地下室竊取玉石及翡翠
    之事，業據原告於刑案一審審理時證稱：「（檢察官問：96
    年6 月3 日凌晨家裡是否有遭竊？）是的」、「（檢察官問
    ：遭竊的時間？）凌晨3 點至5 點，那天有球隊在我家聚餐
    ，他們與我太太大約吃到凌晨2 點左右，當天我人在大陸，
    我太太早上5 點打電話到大陸通知我家裡失竊，管區巡邏大
    約4 、5 點看到我家的門開開的，管區探頭進去才發現家裡
    被翻的亂七八糟，才按電鈴通知我太太」、「（檢察官問：
    是否有辦法確定扣案之物品，是你失竊的物品？）是的，那
    些東西我本來就有拍照，且那些玉都是自己做的所以認得出
    來」、「（檢察官問：查扣之物品價值大約多少？）警方騙
    我說不要報超過50萬元，但是我實際損失的大約1 千萬元，
    我能確定的是最少680 幾萬元，找回來的大約只有價值50幾
    萬元而已」、「（檢察官問：你不是在賣薑母鴨？）本來是
    在賣玉的，但是景氣不好所以去賣薑母鴨兼賣玉」、「（檢
    察官問：一樓的門鎖有無被破壞？）鎖頭有壞，壞掉一個，
    我們一樓是外面一個鐵門裡面一個玻璃門，但是鐵門都沒有
    拉下來，所以是裡面的玻璃門的鎖頭被弄壞掉」、「（檢察
    官問：玻璃有無被破壞？）沒有」、「（檢察官問：你是否
    知道鎖頭如何被破壞的？）用撬撬開的，門縫也有被破壞的
    痕跡，可能是用硬物撬開的」等語（見高雄地院96年度易字
    第3540號刑事卷第47～49頁）。又原告於警詢及偵查時曾證
    述：伊住宅一樓之收銀機內亦遭竊硬幣400 元等語，又警局
    因原告遭竊物品之玉石翡翠失竊前曾有拍照且其物品性質較
    特殊而作有失物查尋專刊，希望民眾發現失物後即向警局通
    知，亦有該失物查詢專刊附卷可憑（見上述偵查卷第36頁）
    ，故原告上開所證之被害經過，應可採信，則原告於96年6
    月3 日凌晨住處有遭人侵入並被竊走硬幣400 元、玉石翡翠
    一批，且該批玉石翡翠最後係在被告及訴外人侯際鈞處扣得
    而後由原告確認為其遺失物等情，堪認原告所主張上開物品
    為其失竊之物等情為實在。次查，上述被告於96年7 月22日
    ，確實持有原告於96年6 月3 日失竊之玉石翡翠，被告於刑
    案自警訊起一再辯稱該玉石翡翠係伊朋友「阿明」不要，伊
    才向「阿明」要的云云。然查，自被告於警訊、偵查及原審
    審理時，均無法提出綽號「阿明」男子之年籍資料，參以卷
    附警局於被告及訴外人侯際鈞住處查獲被告失竊之玉石翡翠
    物品時，所拍之照片顯示（見同上偵查卷第33～35頁），被
    告所持有玉石翡翠之數量相當之多，且其中所扣得之翡翠手
    錶、玉墜及墜子等物，自其外觀觀察，一般人均應會認為其
    價值不低，而其他較小之玉石翡翠等，為數頗多，以我國一
    般民眾普遍認為玉器有保祐避邪之功能以觀，不管該批玉石
    翡翠之等級為何，甚至不論其真假，於市場上應皆有相當價
    值，則依常情，持有人當無隨意贈與他人之可能。然被告竟
    為如上受贈之辯解，惟被告又無法供出「阿明」之真實姓名
    、住所及聯絡方式，又稱：該次碰面前2 人可能已超過半年
    沒有見面云云，則「阿明」既與被告之交情並無特殊之處，
    又豈可能會輕易送被告上開具有相當價值之物品？故被告前
    開所辯，顯然與常情有違，難予信實。則被告確有於96年6
    月3 日凌晨，竊取原告住處之玉石翡翠之行為，洵堪認定。
四、按因故意或過失，不法侵害他人之權利者，負損害賠償責任
    ；又損害賠償，除法律另有規定或契約另有訂定外，應以填
    補債權人所受損害及所失利益為限，民法第184 條第1 項前
    段、第216 條第1 項分別定有明文。查，被告確有竊取原告
    玉石翡翠之行為，已如前述，則原告基於侵權行為之法律關
    係，訴請被告賠償其所受之損害，洵屬有據。但查，據原告
    稱警察查扣的都已經追回了，查緝專刊上面好的寶石都沒有
    追回，伊請求被告賠償的就是沒有追回的；追回的部分大約
    50萬元左右，是次級品等語。而原告於96年7 月22日在前鎮
    警察分局訊問時供稱「（問：今警方所查獲之翡翠玉石價值
    大約多少？，答：警方起獲之贓均為次級品大約我損失十分
    之一約新台幣35萬元。」（見臺灣高雄地方法院檢察署96年
    度偵字第21123 號偵查卷影印本內警訊筆錄），此項價值，
    雖原告於本院陳稱「因為警察要我講損失的金額不要超過50
    萬元，超過50萬元會列入重大竊案」之語。但原告在警訊時
    說是35萬元，與在本院所稱50萬元，前後不一，則其所稱警
    察要其說的即無可採。再，原告被竊而未取回之如偵查卷內
    照片所示之玉石翡翠，既無實物可供鑑定其價值，則原告主
    張其價值為7,325,000 元，尚難認有據。而依原告最初在警
    訊所稱經警起獲之物品價值35萬元，此為失竊物品之十分之
    一等語，足見原告失竊物品總值為350 萬元，扣除原告已取
    回之物品值35萬元，其餘尚未取回之物品共值315 萬元，是
    原告請求被告賠償7,325,000 元即屬無據，本院認原告可得
    請求之數額應以315 萬元為可採，超過部分尚屬無據，不能
    准許。
五、綜據上述，原告本於侵權行為之法律關係，請求被告賠償31
    5 萬元及自附帶民事訴訟起訴狀繕本送達翌日即97年8 月8
    日（附民卷第14頁）起至清償日止，按年息5%計算之法定遲
    延利息，為有理由，應予准許，逾此部分之請求，尚屬無據
    ，應予駁回。
六、原告陳明願供擔保，聲請宣告假執行，經核其勝訴部分，依
    法並無不合，爰酌定相當擔保金額，予以准許；其餘敗訴部
    分，因訴之駁回而失所附麗，自應駁回。
七、據上論結：本件原告之訴，為一部有理由，一部無理由，爰
    依民事訴訟法第79條、第463 條、第390 條第2 項，判決如
    主文。
中    華    民    國    97    年    11    月    18    日
                            民事第一庭
                                審判長法官  黃金石
                                法      官  謝肅珍
                                法      官  林健彥
以上正本證明與原本無異。
如對本判決上訴，須於判決送達後20日內向本院提出上訴狀，其
未表明上訴理由者，應於上訴後20日內向本院提出上訴理由書（
均須按他造當事人之人數附繕本）。上訴時應提出委任律師或具
有律師資格之人之委任狀，並依附註條文規定辦理。
中    華    民    國    97    年    11    月    18    日
                                書  記  官  魏文常
附註：
民事訴訟法第466 條之1 ：
對於第二審判決上訴，上訴人應委任律師為訴訟代理人，但上訴
人或其法定代理人具有律師資格者，不在此限。
上訴人之配偶、三親等內之血親、二親等內之姻親，或上訴人為
法人、中央或地方機關時，其所屬專任人員具有律師資格並經法
院認適當者，亦得為第三審訴訟代理人。
第1 項但書及第2 項情形，應於提起上訴或委任時釋明之。


司法院資訊處製作；財團法人民間司法改革基金會備份。
